【裁判字號】    99,訴,311
【裁判日期】    990519
【裁判案由】    毒品危害防制條例
【裁判全文】
臺灣基隆地方法院刑事判決               99年度訴字第311號
公  訴  人  臺灣基隆地方法院檢察署檢察官
被      告  甲○○
上列被告因違反毒品危害防制條例案件，經檢察官提起公訴（99
年度毒偵字第596 號），被告並為有罪陳述，本院合議庭乃裁定
由受命法官獨任以簡式審判程序進行審理，並判決如下：
    主  文
甲○○施用第一級毒品，累犯，處有期徒刑柒月。
    事  實
一、前案紀錄：
  (一)甲○○前因初犯施用毒品案件，經觀察、勒戒後，認有繼續
    施用毒品之傾向，經法院裁定強制戒治，俟民國92年7 月4
    日始因完成毒癮戒斷療程而經釋放出所，並由臺灣基隆地方
    法院檢察署檢察官於92年7 月9 日，以92年度戒毒偵字第51
    號為不起訴處分確定。
  (二)其後，又分別因(甲)犯竊盜案件，經本院於94年8 月2 日，以
    94年度瑞簡字第67號判決有期徒刑四月確定；(乙)犯竊盜案件
    ，經臺灣臺中地方法院於94年11月11日，以94年度沙簡字第
    642 號判決有期徒刑六月確定；(丙)犯詐欺案件，經本院於94
    年12月9 日，以94年度基簡字第838 號判決有期徒刑五月確
    定；(丁)於前揭(一)所述觀察、勒戒執行完畢經釋放出所以後之
    五年以內，再犯施用毒品案件（二犯施用毒品案件；施用毒
    品時間：自94年9 月19日起，至94年10月24日止），由臺灣
    基隆地方法院檢察署檢察官提起公訴，經本院於94年12月30
    日，以94年度訴字第1119號判決有期徒刑八月確定。所犯(乙)
    (丙)(丁)三案則經合併定刑為有期徒刑一年四月（本院95年度聲
    字第232 號裁定），再與所犯(甲)案接續發監，迨96年4 月2
    日始經假釋出監；詎旨揭假釋付保護管束期間猶未屆滿，甲
    ○○旋因違反保安處分執行法且其情節重大，致由原執行機
    關檢具撤銷假釋報告表陳請法務部函准辦理撤銷假釋。乃檢
    察官猶未指揮發監以執行其前案殘刑，中華民國九十六年罪
    犯減刑條例旋於96年7 月16日公布施行，所犯(乙)(丙)(丁)三案遂
    經依法減刑、定刑（本院96年度聲減字第1604號裁定），暨
    與所犯(甲)案合併計算執行期間，再經檢察官指揮而於96年10
    月8 日赦免餘刑（即其殘刑均經赦免而已毋庸執行；構成累
    犯）。
  (三)繼而復分別因(戊)三犯施用毒品案件，由臺灣基隆地方法院檢
    察署檢察官提起公訴，經本院於96年9 月27日，以96年度訴
    字第645 號判決有期徒刑八月、減為有期徒刑四月確定；(己)
    四犯施用毒品案件，由臺灣基隆地方法院檢察署檢察官提起
    公訴，經本院於97年3 月12日，以96年度訴字第1048號判決
    有期徒刑四月、四月、二月，應執行有期徒刑八月確定；(庚)
    五犯施用毒品案件，由臺灣基隆地方法院檢察署檢察官提起
    公訴，經本院於97年2 月27日，以97年度訴字第189 號判決
    有期徒刑八月、四月，應執行有期徒刑十月確定；(辛)六犯施
    用毒品案件，由臺灣基隆地方法院檢察署檢察官提起公訴，
    經本院於97年5 月20日，以97年度訴字第662 號判決有期徒
    刑七月確定。所犯(己)(庚)(辛)三案則經合併定刑為有期徒刑二年
    （本院97年度聲字第967 號裁定），再與所犯(戊)案接續發監
    ，迨98年12月13日始經假釋出監，保護管束之期滿日則為99
    年3 月27日（惟之於本案而言，尚不構成累犯）。
二、本案事實：
    甲○○猶不思戒除毒癮，復基於施用第一級毒品海洛因之犯
    意，於99年2 月16日下午6 時，在臺北縣瑞芳鎮○○○○路
    正貿新村7 號住處，將海洛因捲置香煙內點火燒烤使生霧化
    白煙再以口鼻吸食，藉以施用第一級毒品海洛因1 次。乃為
    警於99年2 月17日下午6 時50分通知到場採尿送驗，結果呈
    嗎啡（海洛因代謝後尿液檢出成份）陽性反應。
三、案經臺北縣政府警察局瑞芳分局移送臺灣基隆地方法院檢察
    署檢察官偵查起訴。
    理  由
壹、程序事項
    本案被告甲○○所犯者非為死刑、無期徒刑、最輕本刑為三
    年以上有期徒刑之罪或高等法院管轄之第一審案件，其於準
    備程序進行中，先就被訴事實為有罪之陳述，經告知其簡式
    審判程序之旨，並聽取公訴人、被告之意見後，本院業已依
    刑事訴訟法第二百七十三條之一第一項規定，裁定由受命法
    官獨任以簡式審判程序進行本案之審理。
貳、實體事項
一、前揭事實業據被告甲○○於本院審理時坦承在卷；且被告經
    通知到場而採集之尿液檢體，經送請臺灣檢驗科技股份有限
    公司以氣相層析質譜儀法為確認檢驗之結果，呈嗎啡（海洛
    因代謝後尿液檢出成份）陽性反應。此亦有臺灣檢驗科技股
    份有限公司99年3 月8 日UL/2010/20563 號濫用藥物檢驗報
    告1 份，暨足與上開檢驗報告相對應之尿液檢體對照表1 件
    在卷可憑；參之以酵素免疫分析或薄層定性分析等方式為初
    步篩檢者，檢驗結果雖有相當程度偽陽性之可能，然以氣（
    液）相層析、質譜分析之儀器為交叉確認者，檢驗結果出現
    偽陽性之機率則極低，因而具有公信力，核足為對涉嫌人不
    利之認定；尤以「毒品施用後於尿液、血液中可檢出之最大
    時限，與施用劑量、施用頻率、施用方式、施用者飲水量之
    多寡、個人體質、代謝情況、檢體收集時間點及所用檢測方
    法之靈敏度等因素有關，因個案而異。依據Clarke's Isola
    tion Identification of Drugs第二版記載，血液中藥物之
    半衰期（濃度減半所需時間）分別為古柯鹼0.7-1.5 小時、
    海洛因3 分鐘（其代謝物為嗎啡2-3 小時）、嗎啡2-3 小時
    、大麻20-36 小時、安非他命12小時（當尿液偏酸性時，為
    4-8 小時）、甲基安非他命9 小時、Ketamine2-4 小時，而
    MDMA約8.49小時。一般於尿液中可檢出之最大時限，古柯鹼
    為施用後1-4 天、海洛因2-4 天、嗎啡2-4 天、大麻1-10天
    、安非他命1-4 天、甲基安非他命1-5 天、MDMA1-4 天、MD
    A 1-4 天、Ketamine2-4 天。」此復曾經行政院衛生署藥物
    食品檢驗局以92年7 月23日管檢字第0920005609號函釋在案
    。勾稽以觀，足見被告於本院審理時之任意性自白，與事實
    相符，堪可採信。再者，被告查有如本判決事實欄一所載施
    用毒品之前案紀錄。觀諸卷附臺灣高等法院被告前案紀錄表
    之所載內容即明。從而，本案事證明確，參照最高法院97年
    9 月9 日97年度第5 次刑事庭會議二決議意旨、97年度臺非
    字第540、585號暨98年度臺非字第127、211號判決意旨，被
    告於初犯施用毒品案件之五年以內，再犯施用毒品之犯行，
    堪可認定，應依法論科。
二、論罪科刑：
  (一)查海洛因、安非他命類分別係毒品危害防制條例所列管之第
    一級、第二級毒品，此為該條例第二條第二項第一款、第二
    款所明定。按犯毒品危害防制條例第十條之罪（施用毒品罪
    ）者，檢察官應聲請法院裁定，令被告入勒戒處所觀察、勒
    戒，經勒戒處所陳報，認受觀察、勒戒人無繼續施用毒品傾
    向者，應即釋放，並為不起訴之處分；認有繼續施用毒品傾
    向者，即應聲請法院裁定令入戒治處所強制戒治，俟強制戒
    治期滿釋放，再為不起訴之處分。惟依上揭規定觀察勒戒或
    強制戒治執行完畢釋放後，五年內再犯毒品危害防制條例第
    十條之罪（施用毒品罪）者，檢察官即應依法追訴，毒品危
    害防制條例第二十條第一項、第二項、第二十三條第二項分
    別定有明文。
  (二)核被告於初犯施用毒品案件以後之五年以內，再犯施用第一
    級毒品海洛因如本判決事實欄之所載，係犯毒品危害防制條
    例第十條第一項之施用第一級毒品罪。被告施用毒品前、後
    持有第一級毒品海洛因之低度行為，應為其施用第一級毒品
    之高度行為所吸收，不另論罪。
  (三)查起訴書雖誤繕被告施用毒品之時間、地點，然此業據蒞庭
    檢察官於未變動其社會基本事實同一性之前提下，當庭更正
    如本判決事實欄之所載，此有本院審判筆錄在卷可稽；核此
    更正範圍，亦無礙於原起訴所特定之事實。本於檢察一體之
    原則，本院當以蒞庭檢察官所到庭更正者，為起訴所指之犯
    罪時、地。
  (四)被告查有如本判決事實欄一(二)所載之犯罪科刑及刑之執行情
    形，此除有臺灣高等法院被告前案紀錄表在卷可考，並據本
    院職權向臺灣基隆地方法院檢察署借調96年度執減更字第18
    04號執行全卷核閱無訛，且有臺灣基隆地方法院檢察署94年
    度執緝甲字第581 號檢察官執行指揮書、95年度執更甲字第
    160 號檢察官執行指揮書、臺灣臺東監獄東成分監假釋出獄
    人交付保護管束名冊、本院96年度聲減字第1604號裁定、臺
    灣基隆地方法院檢察署96年10月8 日基檢堂甲96執減更字第
    1804號函（即被告經撤銷假釋後之殘刑已毋庸執行）各1 件
    附卷足考。乃於前案有期徒刑受一部之執行而赦免後，五年
    以內，故意再犯本起最重本刑有期徒刑以上之罪，為累犯，
    應依刑法第四十七條第一項規定，加重其刑。
  (五)本院審酌被告犯罪之動機、吸食頻率、曾有施用毒品之前科
    仍不知戒除，兼以被告犯後坦承犯行而表悛悔之犯後態度，
    及其本案所為雖對己身健康戕害甚鉅，然其究非可與侵害他
    人法益之犯罪行為等量齊觀，尤以之於此類「施用毒品」之
    行為人而言，毒品危害防制條例之立法目的亦非重在嚴懲，
    而係重在彼等「病患性」行為之矯治等一切情狀，量處如主
    文所示之刑。
據上論斷，應依刑事訴訟法第二百七十三條之一第一項、第二百
九十九條第一項前段，毒品危害防制條例第二十三條第二項、第
十條第一項，刑法第十一條前段、第四十七條第一項，判決如主
文。
本案經檢察官乙○○到庭執行職務。
中    華    民    國    99    年    5     月    19    日
                  刑事第四庭法  官  王慧惠
以上正本證明與原本無異。
如不服本判決應於收受送達後10日內向本院提出上訴書狀，並應
敘述具體理由；其未敘述上訴理由者，應於上訴期間屆滿後20日
內向本院補提理由書(均須按他造當事人之人數附繕本)「切勿逕
送上級法院」。
中    華    民    國    99    年    5     月    19    日
                            書記官  王一芳
附錄論罪法條：
毒品危害防制條例第10條第1 項
施用第一級毒品者，處6 月以上5 年以下有期徒刑。

司法院資訊處製作；財團法人民間司法改革基金會備份。
